【裁判字號】    99,簡上,251
【裁判日期】    990812
【裁判案由】    給付票款
【裁判全文】
臺灣高雄地方法院民事判決             99年度簡上字第251號
上  訴  人  丙○○
訴訟代理人  甲○○
被上訴人    乙○○
                      號
上列當事人間請求給付票款事件，上訴人對於民國99年5月13日
本院鳳山簡易庭98年度鳳簡字第787 號第一審簡易判決提起上訴
，經本院於民國99年7 月29日言詞辯論終結，判決如下：
    主  文
上訴駁回。
第二審訴訟費用由上訴人負擔。
    事實及理由
一、本件上訴人經合法通知，未於言詞辯論期日到場，核無民事
    訴訟法第386 條所列各款情形，爰依被上訴人之聲請，由其
    一造辯論而為判決。
二、上訴人起訴主張：被上訴人於民國97年9 月間在伊住處分2
    次向伊借款共計新臺幣（下同）80萬元，伊以現金交付借款
    予被上訴人，嗣後因被上訴人無法清償，始同時開立附表一
    所示11紙支票（面額共計70萬元，下稱系爭支票）以及附表
    二所示2 紙支票供擔保（面額共計10萬元，不在起訴範圍）
    ，支票均為連號。詎屆期伊提示系爭支票均遭退票，屢經催
    討，未獲置理等語。為此，爰依票據關係提起本件訴訟，請
    求被上訴人給付系爭支票票款連同利息等語。並聲明：被上
    訴人應給付上訴人70萬元，及自起訴狀繕本送達翌日起至清
    償日止，按週年利率百分之6 計算之利息。
三、被上訴人則以：伊未曾向上訴人借款，上訴人自稱是訴外人
    陳信忠之配偶，系爭支票係伊開立給陳信忠，陳信忠以重利
    借款給伊，系爭支票均為支付利息之用，本金是3 、4 年前
    所借，借貸是以電話聯絡，陳信忠再將款項匯至伊帳戶，系
    爭支票之70萬元均為利滾利之金額，伊業已支付1 、200 萬
    元利息，不應再向伊請求，臺灣臺北地方法院98年度易字第
    3492號案件即為借貸所衍生之刑事案件（被告為陳信忠及上
    訴人之兄長馮煥明）等語。並聲明：駁回上訴人之訴。
四、原審經審理結果，認系爭支票乃被上訴人為支付陳信忠重利
    之用所簽發，上訴人知悉此情，故被上訴人得執此對抗上訴
    人，因此駁回上訴人之全部請求。上訴人不服，提起上訴，
    雖未於言詞辯論期日到場，惟其於本院提出之書狀及於準備
    程序到庭之補充陳述略以：系爭支票中附表一編號1 至4 所
    示4 紙支票，與臺灣臺北地方法院檢察署98年度偵字第1347
    9 號起訴書附表二編號50、51、55、55所示支票相同，該4
    紙支票本來就屬上訴人所有，附表一所列11張系爭支票，均
    由上訴人之存摺代收、退票領回，與陳信忠、被上訴人間之
    債務無涉。另上訴人與兄長馮煥明之住處為桃園縣楊梅鎮○
    ○路309 巷10弄2 號，而陳信忠戶籍地為高雄市○○區○○
    路634 之4 號，居住地為桃園縣楊梅鎮○○路75巷1 弄9 號
    7 樓，上訴人與陳信忠僅是工作上認識之友人，並非如原審
    所認為同住於一處關係匪淺。上訴人與陳信忠於97年12月2
    日23時40分許，到臺北市大安區○○○路○ 段160 號前找被
    上訴人，乃因被上訴人對陳信忠、上訴人分別負有債務，兄
    長馮煥明係陪同上訴人前往。被上訴人把屬於上訴人之系爭
    支票，故意說成係陳信忠所有，因其與陳信忠另案訴訟中，
    刻意製造模糊空間混淆視聽，以達成其避債之陰謀等語，並
    聲明：(一)、原判決廢棄；(二)、被上訴人應給付上訴人70萬元
    ，及自起訴狀繕本送達翌日起至清償日止，按週年利率百分
    之6 計算之利息。被上訴人則聲明：上訴駁回。
五、本院之判斷：
(一)、按票據固為無因證券，票據債務人不得以自己與發票人或執
    票人前手間所存在之抗辯事由，對抗執票人。然發票人非不
    得以自己與執票人間所存之抗辯事由對抗執票人，此觀票據
    法第13條上段之反面解釋而自明（最高法院81年度台上字第
    879 號判決意旨參照）。又執票人主張票據係發票人向其借
    款而簽發交付，以為清償方法，發票人復抗辯其未收受借款
    ，消費借貸並未成立，則執票人就借款之已交付事實，應負
    舉證責任，且不能僅以本票之簽發及交付，證明有借貸之事
    實（最高法院73年1 月10日民事庭會議決議意旨、82年度台
    上字第1061號判決意旨參照）。
(二)、上訴人持系爭支票11紙提示均未獲兌現，且系爭支票均為被
    上訴人所簽發等事實，業據上訴人於原審提出系爭支票原本
    為憑（見本院98年度審訴字第1495號卷第頁37頁），並有系
    爭支票影本及退票理由單在卷可稽（見原審卷第18頁至第28
    頁），復為兩造所不爭執，堪予認定。
(三)、上訴人主張因其借款70萬元予被上訴人，被上訴人乃開立系
    爭支票予其收執等語，惟被上訴人否認有向上訴人借款70萬
    元，並辯稱系爭支票係其交付予陳信忠供繳納向陳信忠借款
    之利息等語（見原審卷第11頁）。上訴人既主張與被上訴人
    間為系爭支票之直接相對人，被上訴人因向其借款70萬元始
    簽發系爭支票，請求被上訴人給付系爭支票票款，惟被上訴
    人就兩造間有借款乙事予以爭執，拒絕給付票款，則兩造之
    爭執點在於系爭支票之原因關係是否存在？亦即上訴人有無
    交付借款之事實？揆諸前揭裁判及決議意旨，依舉證責任分
    配之原則，應由上訴人就已交付借款70萬元予被上訴人之有
    利事實，先負舉證之責，倘不能證明時，被上訴人就其抗辯
    之事實，已毋庸舉證。經查，上訴人迄未提出有於97年間交
    付70萬元借款予被上訴人之相關證據，供本院審酌，而支票
    為文義證券及無因證券，支票上權利係依支票文義而發生，
    與其基礎之原因關係各自獨立，支票上權利之行使不以其原
    因關係存在為前提，尚難因上訴人執有上訴人簽發之系爭支
    票，即得證明其所主張之借款原因關係為存在甚明。
(四)、準此，上訴人既無法證明有交付借款70萬元予被上訴人，被
    上訴人以兩造就系爭支票並無借款之原因關係存在資為抗辯
    ，拒絕給付系爭支票票款，即非無憑。從而，上訴人請求被
    上訴人給付系爭支票票款70萬元及其利息，洵屬無據。
六、綜上所述，上訴人依據票據之法律關係，請求被上訴人給付
    系爭支票票款70萬元，及自起訴狀繕本送達翌日起至清償日
    止，按週年利率百分之6 計算之利息，為無理由，不應准許
    。原審為上訴人敗訴之判決，其理由構成雖與本院有異，惟
    核其結論並無二致，仍應予以維持。上訴意旨指摘原判決不
    當，求予廢棄改判，為無理由，應予駁回。
七、本件事證已臻明確，兩造其餘攻擊防禦方法，核與判決結果
    無影響，爰不逐一論述，併此敘明。
八、據上論結，本件上訴為無理由，依民事訴訟法第436 條之1
    第3 項、第449 條第1 項、第385 條第1 項前段、第78條，
    判決如主文。
中    華    民    國    99    年    8     月    12    日
                  民事第六庭  審判長法  官  楊國祥
                                    法  官  陳明呈
                                    法  官  林書慧
以上正本係照原本作成。
本判決不得上訴。
中    華    民    國    99    年    8     月    12    日
                                書記官  史華齡
附表一：
┌──┬──────┬─────┬─────┬────┬───┐
│編號│票載發票日  │ 支票號碼 │支票金額  │發票人  │備註  │
├──┼──────┼─────┼─────┼────┼───┤
│ 1  │97年10月11日│AB0000000 │150,000 元│被上訴人│跳票  │
├──┼──────┼─────┼─────┼────┼───┤
│ 2  │97年10月13日│AB0000000 │100,000 元│同上    │同上  │
├──┼──────┼─────┼─────┼────┼───┤
│ 3  │97年11月5 日│AB0000000 │50,000  元│同上    │同上  │
├──┼──────┼─────┼─────┼────┼───┤
│ 4  │97年12月7 日│AB0000000 │50,000  元│同上    │同上  │
├──┼──────┼─────┼─────┼────┼───┤
│ 5  │97年12月15日│AB0000000 │50,000  元│同上    │同上  │
├──┼──────┼─────┼─────┼────┼───┤
│ 6  │97年12月20日│AB0000000 │50,000  元│同上    │同上  │
├──┼──────┼─────┼─────┼────┼───┤
│ 7  │98年1 月5 日│AB0000000 │50,000  元│同上    │同上  │
├──┼──────┼─────┼─────┼────┼───┤
│ 8  │98年2 月15日│AB0000000 │50,000  元│同上    │同上  │
├──┼──────┼─────┼─────┼────┼───┤
│ 9  │98年3 月15日│AB0000000 │50,000  元│同上    │同上  │
├──┼──────┼─────┼─────┼────┼───┤
│ 10 │98年4 月15日│AB0000000 │50,000  元│同上    │同上  │
├──┼──────┼─────┼─────┼────┼───┤
│ 11 │98年5 月15日│AB0000000 │50,000  元│同上    │同上  │
└──┴──────┴─────┴─────┴────┴───┘
附表二：
┌──┬──────┬─────┬─────┬────┬───┐
│編號│票載發票日  │ 支票號碼 │支票金額  │發票人  │備註  │
├──┼──────┼─────┼─────┼────┼───┤
│ 1  │98年6 月15日│AB0000000 │50,000  元│被上訴人│跳票  │
├──┼──────┼─────┼─────┼────┼───┤
│ 2  │98年7 月15日│AB0000000 │50,000  元│同上    │同上  │
└──┴──────┴─────┴─────┴────┴───┘

司法院資訊處製作；財團法人民間司法改革基金會備份。
